臺灣彰化地方法院民事裁定
111年度監宣字第371號
聲  請  人  蘇秀純  


相  對  人  張月盛  



關  係  人  蘇文橋  


            蘇明助  
上列聲請人聲請監護宣告事件，本院裁定如下：
    主    文
宣告張月盛（女，民國00年0月0日生，身分證統一編號：Z00000
0000號）為受監護宣告之人。
選定蘇秀純（女，民國00年0月00日生，身分證統一編號：Z0000
00000號）為受監護宣告之人之監護人。
指定蘇文橋（男，民國00年00月00日生，身分證統一編號：Z000
000000號）為會同開具財產清冊之人。
聲請程序費用由受監護宣告之人負擔。
    理    由
一、聲請意旨略以：聲請人蘇秀純係相對人張月盛之女，相對人
    因複姓症狀明顯，缺乏主動言語表達，執行功能缺損，意思
    表達有明顯障礙，有親屬系統表、同意書、中華民國身心障
    礙證明、戶籍謄本、衛生福利部草屯療養院診斷證明書等件
    為證，為處理繼承的事情，爰依民法第14條第1項、家事事
    件法第164條以下之規定，聲請准予裁定相對人為受監護宣
    告之人，並指定聲請人蘇秀純為相對人之監護人，另指定相
    對人之配偶即關係人蘇文橋為會同開具財產清冊之人；若本
    院認定相對人之狀態未達監護宣告之程度，請本院依民法第
    14條第3項及家事事件法第174條裁定相對人為受輔助宣告之
    人等語。
二、按對於因精神障礙或其他心智缺陷，致不能為意思表示或受
    意思表示，或不能辨識其意思表示之效果者，法院得因本人
    、配偶、四親等內之親屬、最近一年有同居事實之其他親屬
    、檢察官、主管機關或社會福利機構之聲請，為監護之宣告
    ，民法第14條第1項定有明文。次按受監護宣告之人應置監
    護人。法院為監護之宣告時，應依職權就配偶、四親等內之
    親屬、最近一年有同居事實之其他親屬、主管機關、社會福
    利機構或其他適當之人選定一人或數人為監護人，並同時指
    定會同開具財產清冊之人。法院為前項選定及指定前，得命
    主管機關或社會福利機構進行訪視，提出調查報告及建議。
    監護之聲請人或利害關係人亦得提出相關資料或證據，供法
    院斟酌。法院選定監護人時，應依受監護宣告之人之最佳利
    益，優先考量受監護宣告之人之意見，審酌一切情狀，並注
    意下列事項：(一)受監護宣告之人之身心狀態與生活及財產
    狀況。(二)受監護宣告之人與其配偶、子女或其他共同生活
    之人間之情感狀況。(三)監護人之職業、經歷、意見及其與
    受監護宣告之人之利害關係。(四)法人為監護人時，其事業
    之種類與內容，法人及其代表人與受監護宣告之人之利害關
    係，民法第1110條、第1111條、第1111條之1分別定有明文
    。
三、經查，聲請人主張之上開事實，業據其提出親屬系統表、同
    意書、中華民國身心障礙證明、戶籍謄本、衛生福利部草屯
    療養院診斷證明書等件為證。又經本院在鑑定人衛生福利部
    彰化醫院王鴻松醫師前訊問相對人，勘驗結果：相對人有反
    應，但詢問問題時均不回答。聲請人表示相對人平時會與人
    交談，但會看情況，大部分時間會不理人等情。又鑑定人當
    場具結鑑定陳述：詳細鑑定另陳鑑定報告書等語，有本院訊
    問筆錄可佐。另經本院囑託衛生福利部彰化醫院鑑定結果，
    認為：「(一)醫學上的診斷（生物學上之要素）：診斷名：
     思覺失調症。障礙程度：重度。(二)生活狀況及現在身心
    狀態：日常生活狀況：1.日常生活的動作（ADL)不佳，用湯
    匙吃飯，無法使用筷子，大小便需要包尿布，洗澡和穿衣需
    要協助。2.經濟活動：無購物行為。3.社會性：沒有主動言
    語表達，多數時間躺床不理人。4.無獨立生存能力。身體狀
    態【包括理學檢查、臨床檢查(尿、血等)及其他檢查】：動
    作緩慢。精神狀態：(1)意識／溝通性：意識清楚，不主動言
    語表達，但可以依指令舉手。(2)記憶力：差(忘記生日）。
    (3)定向力：差（不知道鑑定時間地點）。(4)計算能力：差
    (無法10位數減法）。 (5)理解．判斷力：差(無法分辨100元
    、500元、1000元紙鈔，無法說出時鐘時間）。(6)現在性格
    特徵：淡漠退化。(7)其他（氣氛•感情狀態•幻覺•妄想•異
    常行動等）：負症狀不理人。(三)有關判斷能力判定之意見
    ：不能管理處分自己財產。判定的根據（檢查所見及說明）
    ：1.前述第2項（生活狀況及現在身心狀態）之現場身體理
    學檢查及精神狀態檢查。2.診斷F20.0(思覺失調症)，第1類
    ，極重度身心障礙手冊，有效日期自111年7月29日到116年7
    月31日。3.草屯療養院楊詠仁醫師於111年7月29日開立思覺
    失調症的診斷書，病歷號碼00000。4.思覺失調症重大傷病
    ，101年3月27日起有效。(四)回復可能性說明：相對人發病
    10幾年，認知能力明顯退化，思考及判斷受精神症狀影響，
    持續受損，長期影響職業及生活自理功能，日常生活需要他
    人照顧，有重大傷病卡和身心障礙手冊，年紀已經68歲，回
    復可能性低。(五)鑑定判定及說明：【鑑定判定】1.基於受
    鑑定人有精神上之障礙（思覺失調症）其程度達重度，不能
    管理處分自己的財產，回復之可能性低。2.精神障礙(思覺
    失調症)之程度，不能為意思表示或受意思表示，不能辨識
    其意思表示之效果，可為監護宣告。」等語，有衛生福利部
    彰化醫院111年10月25日彰醫精字第1110500455號函附成年
    監護（輔助）鑑定書可稽。堪認相對人因精神障礙或其他心
    智缺陷，致不能為意思表示或受意思表示，亦不能辨識其意
    思表示之效果。故本件聲請監護宣告為有理由，應予准許，
    爰宣告相對人為受監護宣告之人。
四、本件相對人既經監護宣告，業如前述，揆諸前揭規定，自應
    為其選定監護人及指定會同開具財產清冊之人。查聲請人、
    關係人蘇文橋為相對人之女、配偶。聲請人及關係人蘇文橋
    、蘇明助同意由聲請人擔任監護人，並同意指定關係人蘇文
    橋為會同開具財產清冊之人，有親屬系統表、同意書、戶籍
    謄本等件為證。本院審酌聲請人、關係人蘇文橋為相對人之
    女、配偶，與相對人關係非常密切，由渠等分別擔任相對人
    之監護人、會同開具財產清冊之人，應符合相對人之最佳利
    益，爰裁定如主文第2、3項所示。
五、末依民法第1113條準用同法第1099條、第1099條之1之規定
    ，於監護開始時，監護人聲請人蘇秀純對於受監護宣告之人
    張月盛之財產，應會同關係人蘇文橋於2個月內開具財產清
    冊，並陳報法院，於開具完成並陳報法院前，監護人對於受
    監護宣告之人之財產，僅得為管理上必要之行為，併此指明
    。
六、訴訟費用負擔之依據：家事事件法第164條第2項。
中　　華　　民　　國　　111 　年　　11　　月　　30　　日
                   家事法庭     法  官　陳明照
以上正本係照原本作成。　　　　　　　　　 
如不服本裁定，應於送達後10日內向本院提出抗告狀，並繳納抗
告費新臺幣1,000元。
中　　華　　民　　國　　111 　年　　11　　月　　30　　日
                                書記官  吳曉玟